【裁判字號】    98,訴,971
【裁判日期】    980512
【裁判案由】    違反槍砲彈藥刀械管制條例
【裁判全文】
臺灣臺中地方法院刑事判決               98年度訴字第971號
公  訴  人  臺灣臺中地方法院檢察署檢察官
被      告  甲○○
            丙○○
共      同
選任辯護人  酈長春律師
上列被告等因違反槍砲彈藥刀械管制條例案件，經檢察官提起公
訴（九十六年度偵字第二七八八五號），本院判決如下：
    主    文
甲○○未經許可，持有空氣槍，處有期徒刑壹年捌月，併科罰金
新臺幣陸萬元，罰金如易服勞役，以新臺幣仟元折算壹日；緩
刑肆年，並向公庫支付新臺幣捌萬元；扣案之空氣長槍壹枝（槍
枝管制編號：0000000000號）及小型高壓氣體鋼瓶拾貳瓶，均沒
收。
丙○○未經許可，持有空氣槍，處有期徒刑壹年捌月，併科罰金
新臺幣陸萬元，罰金如易服勞役，以新臺幣仟元折算壹日；緩
刑肆年，並向公庫支付新臺幣捌萬元；扣案之空氣長槍壹枝（槍
枝管制編號：0000000000號）與金屬彈丸壹包，均沒收。
    犯罪事實
一、甲○○前無不法犯罪之前科紀錄，素行尚佳，其明知未經許
    可，不得非法持有具殺傷力之槍枝，竟仍因一時好奇玩興使
    然，即基於持有具殺傷力之空氣槍之犯意，於民國96年6、7
    月間某日，在臺中市○○路與公益路交叉路口附近之「追獵
    者模型店」內，以新臺幣（下同）1萬元之價格，向真實姓
    名、年籍均不詳之成年店員購買以外接高壓鋼瓶內氣體為發
    射動力，經填裝適用的金屬彈丸發射後，其單位面積動能可
    達每平方公分43焦耳，具有殺傷力之空氣長槍1枝（槍枝管
    制編號：0000000000號，起訴書誤為00000000000號），而
    非法持有之。嗣甲○○於96年11月6日20時10分許，為警持
    本院核發之搜索票，在其所任職位於臺中縣西屯區○○區○
    路98之32號2樓之博客通國際有限公司（下稱博客通公司）
    內搜索查獲，並於公司內扣得其所有之上開空氣長槍1枝與
    甲○○併同該空氣長槍所購買，為空氣長槍發射動力之小型
    高壓氣體鋼瓶12瓶。
二、丙○○前亦無不法犯罪之前科紀錄，素行堪稱良好，其亦明
    知具殺傷力之空氣槍係槍砲彈藥刀械管制條例第四條第一項
    第一款所列管之槍砲，非經主管機關之許可，不得擅自持有
    ，竟仍基於持有空氣槍之行為決意，於96年11月上旬某日，
    在雅虎奇摩網際網路之不詳購物網站上，以3000元之價格，
    向不詳姓名、年籍人士購買亦以外接高壓鋼瓶內氣體為發射
    動力，經填裝適用的金屬彈丸發射後，其單位面積動能可達
    每平方公分62焦耳，具有殺傷力之空氣長槍1枝（槍枝管制
    編號：0000000000號，起訴書誤為00000000000號），嗣即
    未經許可而持有該具有殺傷力之空氣長槍，並將之放置在其
    所任職前開博客通公司辦公室後方鐵櫃上。嗣丙○○同於上
    揭時地，為警持本院核發之搜索票搜索查獲，並扣得其所有
    之上開空氣長槍1枝與併同該空氣長槍所購買，為空氣長槍
    擊發時所用之鋼珠1包。
三、案經臺中市警察局第六分局報請臺灣臺中地方法院檢察署檢
    察官偵查起訴。
    理    由
一、上揭犯罪事實，業據被告甲○○、丙○○迭於警詢、偵查及
    本院訊問時均供認不諱，而扣案之上開空氣長槍各一枝，經
    員警送請內政部警政署刑事警察局鑑驗，其結果為：「送鑑
    空氣長槍壹枝（槍枝管制編號0000000000號），認係氣體動
    力式槍枝，以小型高壓氣體鋼瓶內氣體為發射動力，經以金
    屬彈丸測試三次，其中彈丸（直徑6.0mm、重量0.88ｇ）最
    大發射速度為160公尺／秒，計算其動能為12焦耳，換算單
    位面積動能為43焦耳／平方公分。另送鑑空氣長槍壹枝（槍
    枝管制編號0000000000號），認係氣體動力式槍枝，以小型
    高壓氣體鋼瓶內氣體為發射動力，經以金屬彈丸測試三次，
    其中彈丸（直徑6.0mm、重量0.88ｇ）最大發射速度為201公
    尺／秒，計算其動能為17焦耳，換算單位面積動能為62焦耳
    ／平方公分。而依刑事警察局對活豬作射擊測試結果，彈丸
    單位面積動能達24焦耳／平方公分，足以穿入豬隻皮肉層；
    另日本科學警察之研究結果，彈丸單位面積動能達20焦耳／
    平方公分，則足以穿入人體皮肉層」，此有該局96年12月17
    日刑鑑字第0960174517號槍彈鑑定書一份在卷可憑（見偵查
    查卷第22頁至第30頁），以上開實驗數據觀之，本件扣案
    之前揭空氣長槍二枝發射金屬彈丸之單位面積動能均足以穿
    透人體與豬肉之皮肉層，自可認為具有殺傷力無疑。準此，
    本件事證已臻明確，被告甲○○、丙○○未經許可持有具殺
    傷力空氣長槍之犯行，均洵堪認定。
二、按前開扣案空氣長槍係屬於槍砲彈藥刀械管制條例第四條第
    一項第一款所稱之空氣槍，被告甲○○、丙○○未經許可持
    有該空氣長槍之行為，咸係犯槍砲彈藥刀械管制條例第八條
    第四項之未經許可持有空氣槍罪。又被告甲○○、丙○○未
    經許可持有具殺傷力空氣槍之行為，所犯為法定本刑3年以
    上10年以下有期徒刑，併科新臺幣7百萬元以下罰金之重罪
    ，然被告甲○○、丙○○各自持有前開空氣長槍之目的僅係
    出於一時之好奇玩興，並無供自己或他人犯罪之意圖，非法
    持有之時間亦皆歷時短暫，渠等顯係對國家重典認識不夠深
    切，致犯此重罪，渠二人之性格尚未至全然不可教化，另前
    開空氣長槍經鑑識後固認定皆已具有殺傷力，惟該等空氣長
    槍之鑑定係以小型高壓氣體鋼瓶內氣體為發射動力發射金屬
    彈丸試射，其單位面積動能分別為43、62焦耳／平方公分，
    相較於使用具有彈頭、彈殼及火藥之子彈的改造槍枝而言，
    其殺傷力顯然較為有限，對於社會可能造成之即時危險性亦
    較輕微，是以本件犯罪之具體情狀及行為背景觀之，被告甲
    ○○、丙○○犯案情節確屬情輕法重，客觀上足以引起社會
    一般人之同情而堪可憫恕，縱宣告法定最低度之刑猶嫌過重
    ，爰俱依刑法第五十九條之規定，酌予減輕其刑。
三、爰審酌被告甲○○、丙○○皆明知未經主管機關許可，不得
    非法持有槍械，卻仍為持有之行為，犯罪之動機雖屬可議，
    且對社會治安仍存有潛在之危險，惟渠等均未曾以該等空氣
    長槍犯罪，並未因此造成公眾或他人之現實惡害，所生具體
    損害不大，且被告甲○○、丙○○各自所持有具殺傷力之空
    氣長皆槍只有1枝，數量非多，犯罪情節尚非重大，暨渠二
    人犯後皆始終坦認犯行，態度俱稱良好等一切情狀，分別量
    處如主文所示之刑，並均就併科罰金刑部分，依刑法第四十
    二條第三項前段之規定，諭知易服勞役之折算標準。又被告
    甲○○、丙○○前咸未曾因故意犯罪受有期徒刑以上刑之宣
    告，此有臺灣高等法院被告前案紀錄表在卷足按，渠二人各
    自持有本件空氣長槍之目的均僅係出於一時好奇心使然，並
    無供自己或他人犯罪之意圖，渠等之性格尚非不可教化，已
    如前述，被告甲○○、丙○○之本件犯罪非無可憫之處，且
    渠等犯後均坦認行為失序，態度尚佳，足見深切之悔意，渠
    二人經此偵審程序教訓，當皆能知所警惕，並無再犯之虞，
    本院因認上開對被告甲○○、丙○○所宣告之刑，應俱以暫
    不執行為適當，爰併予宣告緩刑4年，以勵自新，並斟酌本
    件情形，依同條第二項第四款規定，諭知被告甲○○、丙○
    ○各應向公庫支付8萬元。
四、沒收之諭知部分：
  (一)扣案之前揭空氣長槍各1枝（槍枝管制編號：0000000000號
    、0000000000號），因咸具有殺傷力，已如前述，既屬違禁
    物，不問屬於犯罪行為人與否，俱應依刑法第三十八條第一
    項第一款之規定併為沒收之諭知。
  (二)另扣案之小型高壓氣體12瓶與金屬彈丸1包，係分屬被告甲
    ○○、丙○○所有，已為渠二人於警詢時供述明確（見偵查
    卷第14頁、第23頁），且各為上開空氣長槍之發射動力與
    空氣長槍發射所使用之發射物，以扣案空氣長槍殺傷力之最
    終實現，除需裝置高壓氣體鋼瓶於槍枝之上，俾使該空氣長
    槍轉化高壓氣體而賦予適用之彈丸足以穿透人體皮肉層之動
    能外，倘無適用彈丸用供擊發，亦絕無從對人體產生實害結
    果；反之，倘有適用彈丸用供擊發，甚經瞄準人體射擊，其
    危險性亦絕非單純持有空氣槍可相比擬，甚且極可能產生一
    定之實害結果。由是當可推論扣案之上揭分屬被告甲○○、
    丙○○所有之小型高壓氣體12瓶與金屬彈丸1包，與渠二人
    各自所犯持有空氣槍罪之間具有密切關聯性，可認咸係供渠
    等犯本罪所用之物，自應依刑法第三十八條第一項第二款之
    規定，各自於對被告甲○○、丙○○所宣告之主文項下均予
    宣告沒收。
  (三)至員警另於博客通公司所扣得之空氣手槍2枝與空氣長槍3枝
    支，雖分別係被告甲○○與丙○○所有；但其中空氣手槍1
    枝（槍枝管制編號：0000000000號），認係氣體動力式槍枝
    ，以填充氣體為發射動力，經檢視，其具儲氣裝置之彈匣嚴
    重漏氣，無法供發射彈丸使用；空氣手槍1枝（槍枝管制編
    號：0000000000號），認係氣體動力式槍枝，以小型高壓氣
    體鋼瓶內氣體為發射動力，經以金屬彈丸測試三次，其中彈
    丸（直徑6.0mm、重量0.88ｇ）最大發射速度為82公尺／秒
    ，計算其動能為2.9焦耳，換算單位面積動能為10焦耳／平
    方公分；空氣長槍1枝（槍枝管制編號：0000000000號），
    認係氣體動力式槍枝，以填充氣體為發射動力，經檢視，欠
    缺槍機與具儲氣裝置之填充彈匣，無法供發射彈丸使用；空
    氣長槍1枝（槍枝管制編號：0000000000號），認係氣體動
    力式槍枝，以電能驅動馬達帶動活塞壓縮氣體為發射動力，
    經以金屬彈丸測試三次，其中彈丸（直徑6.0mm、重量0.88
    ｇ）最大發射速度為60公尺／秒，計算其動能為1.5焦耳，
    換算單位面積動能為5.6焦耳／平方公分；空氣長槍1枝（槍
    枝管制編號：0000000000號），認係氣體動力式槍枝，以電
    能驅動馬達帶動活塞壓縮氣體為發射動力，經以金屬彈丸測
    試三次，其中彈丸（直徑6.0mm、重量0.88ｇ）最大發射速
    度為40公尺／秒，計算其動能為0.70焦耳，換算單位面積動
    能為2.4焦耳／平方公分；認均不具殺傷力，有上開內政部
    警政署刑事警察局槍彈鑑定書可憑，核既皆非屬違禁物，且
    與本件所另查扣被告甲○○所有之電腦主機3台、電腦螢幕6
    台、筆記型電腦、伺服器各1台、臺灣銀行存摺、彰化銀行
    存摺各1本、行動電話5支及簽單手寫稿、簽賭軟體資料、簽
    賭下注資料計47張等物品，經查與被告甲○○、丙○○本件
    持有具殺傷力空氣槍犯行亦俱無任何直接關連性，與法定沒
    收要件即有未合，爰均不併為沒收之宣告。
據上論斷，應依刑事訴訟法第二百九十九條第一項前段，槍砲彈
藥刀械管制條例第八條第四項，刑法第十一條前段、第五十九條
、第四十二條第三項前段、第七十四條第一項第一款、第二項第
四款、第三十八條第一項第一款、第二款，判決如主文。
本案經檢察官乙○○到庭執行職務。
中    華    民    國    98    年    5     月    12    日
                  刑事第三庭  審判長法  官  周瑞芬
                                    法  官  李慧瑜
                                    法  官  陳思成
以上正本證明與原本無異。
如不服本判決應於收受判決後10日內向本院提出上訴書狀，並應
敘述具體理由；其未敘述上訴理由者，應於上訴期間屆滿後20日
內向本院補提理由書（均須按他造當事人之人數附繕本）「切勿
逕送上級法院」。
                                    書記官  吳詩琳
中    華    民    國    98    年    5     月    12    日
附錄論罪科刑法條
槍砲彈藥刀械管制條例第八條第四項
未經許可，持有、寄藏或意圖販賣而陳列第一項所列槍枝者，處
三年以上十年以下有期徒刑，併科新臺幣七百萬元以下罰金。


司法院資訊處製作；財團法人民間司法改革基金會備份。
